臺灣高等法院高雄分院刑事判決　　　　　九十一年度上易字第一七四號
　　　上　訴　人
　　　即　被　告　乙○○
右上訴人因違反區域計畫法案件，不服臺灣屏東地方法院九十一年度易字第九五一號
中華民國九十一年十一月五日第一審判決（起訴案號：臺灣屏東地方法院檢察署九十
一年度偵字第六三二號），提起上訴，本院判決如左：
      主    文
上訴駁回。
      事實及理由
一、本案經本院審理結果，認第一審判決認事用法及量刑均無不當，應予維持，並引
    用第一審判決書記載之事實、證據及理由（如附件）。
二、被告不服原審判決，提起上訴，其上訴意旨略以：伊在上開承租地並未做魚塭，
    只有堆置砂石而已，而縣政府曾限令伊應於九十年七月七日、九十年九月二十五
    日以前恢復原狀作農牧用地使用，伊曾數次雇人將砂石運走，以便恢復原狀，但
    均被警察阻止，故未能依限恢復原狀云云。惟查被告在警訊中已坦承曾自九十年
    四月間起開始在該承租地施工挖取砂石（見警卷第五頁筆錄），而其所辯數次雇
    工運走砂石以便恢復原狀均遭警阻止一節，除提出其於九十年八月二十七日致屏
    東縣政府之陳情書外，又未提出何證據以資證明，是其所辯，尚難採信，其上訴
    為無理由，應予駁回。又原判決論結欄所引「罰金罰鍰提高標準條例第一條前段
    、第二條」中之「第一條前段」係贅引，應予刪除，併予敘明。
二、據上論斷，應依刑事訴訟法第三百六十八條、第三百七十三條，判決如主文。
本案經檢察官王登榮到庭執行職務。
中    華    民    國     九十一     年      十二      月      三十一    日
                              臺灣高等法院高雄分院刑事第九庭
                                  審判長法官  張明松
                                        法官  江泰章
                                        法官  任森銓
右正本證明與原本無異。
不得上訴。
                                      書記官  許信宗
中    華    民    國     九十二     年       一       月        三      日
                                                                        Ｑ
附件：
臺灣屏東地方法院刑事判決                          九十一年度易字第九五一號
    公  訴  人  臺灣屏東地方法院檢察署檢察官
    被      告  乙○○  男  七十四歲（民國○○年○○月○○日生）
                        住高雄市○○區○○里○○路三一０號七樓
                        居高雄市○○區○○街一五一號四樓
                        身分證統一編號：Ｓ一0000000號
右列被告因違反區域計畫法案件，經檢察官提起公訴（九十一年度偵字第六三二號）
，本院判決如左：
    主  文
乙○○違反非都市土地分區使用計畫管制使用土地，不依限變更土地使用恢復土地原
狀之規定，處有期徒刑肆月，如易科罰金以參佰元折算壹日。緩刑參年。
    事  實
一、乙○○明知其向姚國雄（實際所有人為陳敏賢）所承租位於屏東縣枋寮鄉○○○
    段二八七、二八七之三號二筆土地，地目分別為旱、田，編定使用種類為一般農
    業區農牧用地，非經主管機關變更使用計劃，不得作為農牧以外之用途使用，竟
    未經許可，自民國九十年五月間起連續為經營漁塭於該地上挖取砂石並堆置土石
    而違反非都市土地分區編定使用計劃使用該土地，經屏東縣警察局枋寮分局分別
    於九十年五月二十三日、六月二十七日、八月二日及八月二十八日移送屏東縣政
    府，並經屏東縣政府分別於九十年六月十八日令限期於九十年七月七日、九月二
    十五日以前恢復原狀作農牧用地使用。詎乙○○於收受上開命令後，並未依限回
    復原狀變更農牧用地使用，復於九十一年一月八日起以新台幣五萬元為代價，雇
    用張焜源（另由檢察官為不起訴處分）駕駛挖土機挖取該地砂石，再由張焜源召
    集藍慶勇、方秋立、饒維忠、陳順輝、李宗熒（均另由檢察官為不起訴處分）等
    五人駕駛營業大貨車，載運挖取所得之砂石至位於屏東縣新埤鄉○○村○○路二
    之六號由洪明宗（另由檢察官為不起訴處分）經營之崎嶸建材有限公司砂石廠囤
    積，伺機出售與他人填土用。經屏東縣環安小組於九十一年一月九日分別在前開
    土地及崎嶸建材有限公司查獲，現場並遺留一坑洞（長約一百二十公尺、寬約十
    五公尺、深約一點五公尺）未恢復原狀，迨至本院審理中始恢復原狀。
二、案經屏東縣警察局枋寮分局報請台灣屏東地方法院檢察署檢察官偵查起訴。
    理  由
一、訊據被告乙○○矢口否認上揭犯行，辯稱：「去年五月間向姚國雄租那二塊地要
    養魚，租時是種香蕉，因要養魚，我確實有僱工挖那塊地，但後來警察來說不能
    挖後，我就沒有繼續挖了，後來警察發現上面有我朋友寄放的一堆砂石，縣政府
    罰我六萬元要恢復原狀，我就要回復原狀，請砂石車把朋友寄放的那堆砂石載出
    去，警察才會以為我們是載的是原地砂石，因而我就沒有辦法請砂石車把那堆砂
    石載走，以復原來地貌。我在九十一年一月五、六日張焜源幫我把土推平，張焜
    源也許有把砂石外運，但我沒有叫他外運，才會被派出所抓走。他被抓走後又告
    訴我說叫我再給他兩甲時間，他會把土地推平，我也同意他繼續整地。九十一年
    一月九日時他又被警察抓到，我才知道他又繼續把我的土外運。之前我朋友寄放
    那堆土，後來也被張焜源載走，我當時是全權委託張焜源幫我回復原狀，他會外
    運，我不知情，因我住高雄市」「土地現已經回復原狀」云云。
二、按區域計劃法第二十二條之規定只須違反該法第二十一條規定不依限變更土地使
    用或拆除建築物恢復土地原狀者，除依行政執行法辦裡外並可科以刑責。是觀之
    該條文規定係一有於不依限變更土地使用或拆除建築物恢復土地原狀之情形者，
    即可採行政罰與刑法併行原則。且同法第二十二條第一項之罪係屬即成犯，於其
    未依限變更土地使用或恢復原狀時犯罪即成立，以後之未變更土地使用或恢復原
    狀乃狀態之繼續，而非行為之繼續。
三、經查：
（一）被告已迭於偵查及本院審理中坦承確於九十年五月間於前揭土地上挖取砂石，
      並堆置於其上，又屏東縣枋寮鄉○○○段二八七、二八七之三號二筆土地，地
      目分別為旱、田，編定使用種類為一般農業區農牧用地，而屏東縣政府分別於
      九十年六月十八日、九十年九月十三日令被告限期於九十年七月七日、九月二
      十五日以前恢復原狀作農牧用地使用，而被告迨至九十一年一月九日仍未恢復
      原狀，此有屏東縣政府違九十年六月十八日九十屏府地用字第九六三０五號、
      九十年九月十三日九十屏府地用字第一四一九一四號限期恢復原狀處分書、函
      各一份、照片二十二數幀在卷可稽。
（二）被告固迭於偵查及本院供稱上揭土地上堆置之土石尚有一部分係友人阮文發所
      有，惟被告既係為供魚塭之用而挖採土石，衡情自無再另提供土地予「阮文發
      」堆置土石之理。再被告於檢察官偵訊中供稱：「（問：既然恢復原狀，為何
      一月九日該地還有下挖現象）答：因我一直僱不到工人，後找到張焜源，他跟
      我說為了整地需要載以前堆置砂石走，我當場有答應他」「（堆置土石何時運
      入）答: 約九十年初運入，是朋友寄放我那裡」等語，惟查九十年一月九日上
      揭土地上遭外運之砂石每立方公尺價格約新台幣一百二十元，此業據崎嶸建材
      有限公司砂石廠負責人洪明宗於警訊供明，苟上揭具相當價值遭外運之土石確
      係「阮文發」所暫放，被告何能同意將之任由張焜源外運處分，又被告上揭所
      稱「阮文發」暫置土石堆放之日期，亦與其警訊所稱係九十年五月間堆置有間
      ，被告所辯堆置之土石有部分係阮文發所暫寄等語顯不足採，上揭地號上堆置
      之土石堪認均係被告僱工挖掘所堆置無誤。又被告於九十年八月二十六日係將
      砂石外運始為屏東縣政府環安小組查獲，此有會勘報告一紙在卷可稽，被告顯
      係將所挖採之土石外運而為警查獲，所辯伊確有要於期限內恢復原狀云云顯不
      足採。
（三）被告另聲請傳喚證人陳建成以證明被告就九十一年一月九日張焜源載運砂石外
      運一節確屬不知情，查本院認事證已明，且被告於檢察官偵訊中坦承知悉並同
      意張焜源載運砂石外送之事實已如前述，又被告此部分之自白核與張焜源供述
      相符，因認顯無再行傳喚之必要。
（四）綜上所述，足見被告所辯，顯係卸責之詞，不足採信。本件事證明確，被告犯
      行均堪認定。
四、核被告乙○○所為係違反區域計畫法第十五條、第二十一條之規定，應依同法第
    二十二條規定處罰。爰審酌被告經縣政府多次發函恢復原狀，仍拒不回復，且開
    挖之面積廣大，對環境所生之影響，犯後否認犯行未有悔意，惟已將土地回復原
    狀，此有屏東縣政府屏府地用字第九一○一五九九七九號函在卷可稽等一切情狀
    ，量處如主文所示之刑，並諭知如易科罰金折算標準，以資懲儆。又被告前受有
    期徒刑以上刑之宣告，已於七十八年執行完畢，有臺灣高等法院被告全國前案紀
    錄表一紙在卷可佐，其於執行完畢後，五年以內未曾受有期徒刑以上刑之宣告，
    經此起訴審判，當知所警惕，應無再犯之虞，且其已恢復土地原狀，本院認上開
    對被告所宣告之刑以暫不執行為適當，爰併諭知緩刑，以啟自新。
據上論斷，應依刑事訴訟法第二百九十九條第一項前段，區域計畫法第二十二條，刑
第十一條前段、第四十一條第一項前段、第七十四條第二款，罰金罰鍰提高標準條例
第一條前段、第二條，判決如主文。
中      華      民      國      九十一      年    十一    月     五     日
        臺灣屏東地方法院刑事第四庭
                                          法  官   郭書豪
右正本證明與原本無異。
如不服本判決應於收受本判決後送達後十日內向本院提出上訴書狀，其未敘述上訴理
由者，並得於提起上訴後十日內向本院補提理由書狀（均須按他造當事人之人數附繕
本 ）「切勿逕送上級法院」
                                          書記官   唐淑嫻
中      華      民      國      九十一      年    十一    月     五     日
附錄法條：
區域計畫法第二十二條
違反前條規定不依限變更土地使用或拆除建築物恢復土地原狀者，除依行政執行法辦
理外，並得處六個月以下有期徒刑或拘役。
